臺灣士林地方法院小額民事判決
111年度士小字第1490號
原      告  旺旺友聯產物保險股份有限公司

法定代理人  劉自明
訴訟代理人  劉育辰
            葉丁宗
被      告  張澄城
上列當事人間請求侵權行為損害賠償事件，本院於民國111年7月
19日言詞辯論終結，判決如下：
    主  文
被告應給付原告新臺幣貳萬參仟玖佰貳拾捌元，及自民國一百一
十一年六月十五日起至清償日止，按週年利率百分之五計算之利
息。
原告其餘之訴駁回。
訴訟費用新臺幣壹仟元，其中新臺幣參佰壹拾玖元由被告負擔，
餘由原告負擔。
本判決原告勝訴部分得假執行。
    事實及理由要領
一、原告起訴主張：被告於民國109年6月18日下午4時32分許，
    駕駛車牌號碼0000-00號自用小客車（下稱A車），自新北市
    ○○區○○○00○00號前，因未保持行車安全間隔，撞損原告所承
    保之訴外人王湘怡所有、由訴外人吳朕言為駕駛之車牌號碼
    000-0000號自用小客車（下稱B車），B車當時係停在路邊，
    並非自便利商店駛出，縱B車當時有移動，亦只負擔部分過
    失；原告因本件交通事故已給付被保險人新臺幣（下同）75
    ,054元。爰依民法第184條第1項前段、第191條之2、第196
    條侵權行為損害賠償請求權、保險法第53條第1項保險代位
    請求權，請求被告賠償損害。並聲明：被告應給付原告75,0
    54元，及自起訴狀繕本送達翌日起至清償日止，按週年利率
    5％計算之利息。
二、被告答辯略以：本件事故發生之前，A車為直行車，B車係在
    A車右前方，當A車經過B車之際，B車要從便利商店右轉出來
    ，並撞擊A車副駕駛門旁邊葉子板，因此本件事故被告並無
    任何過失等語，並聲明請求駁回原告之訴。　　
三、法院得心證之理由：
　㈠按因故意或過失，不法侵害他人之權利者，負損害賠償責任
    ；汽車、機車或其他非依軌道行駛之動力車輛，在使用中加
    損害於他人者，駕駛人應賠償因此所生之損害；但於防止損
    害之發生，已盡相當之注意者，不在此限；不法毀損他人之
    物者，被害人得請求賠償其物因毀損所減少之價額，民法第
    184條第1項前段、第191條之2、第196條分別定有明文。再
    按物被毀損時，被害人除得依民法第196條請求賠償外，並
    不排除民法第213條至第215條之適用；依民法第196條請求
    賠償物被毀損所減少之價額，得以修復費用為估定之標準，
    但以必要者為限（例如：修理材料以新品換舊品，應予折舊
    ）（最高法院77年度第9次民事庭會議決議(一)參照）。末
    按，被保險人因保險人應負保險責任之損失發生，而對於第
    三人有損失賠償請求權者，保險人得於給付賠償金額後，代
    位行使被保險人對於第三人之請求權；但其所請求之數額，
    以不逾賠償金額為限，保險法第53條第1項亦有明文。
　㈡經查，原告主張B車遭被告所駕駛之A車撞擊，請求被告負損
    害賠償責任，被告否認原告之主張，並以前詞置辯。按民法
    第184條之一般侵權行為雖應由受害人就不法性、可責性及
    因果關係為舉證，然同法第191條之2規定：汽車、機車或其
    他非依軌道行駛之動力車輛，在使用中加損害於他人者，駕
    駛人應賠償因此所生之損害。但於防止損害之發生，已盡相
    當之注意者，不在此限，係將主觀要件之舉證責任倒置，轉
    由加害人就其無故意、過失負舉證責任。是兩車均為行駛中
    非依軌道行駛之動力車輛，被害人請求損害賠償時，關於其
    受有損害，係由對方車輛於行進中所造成，並兩者間有因果
    關係，仍應由其負舉證責任，僅無須證明對方有故意或過失
    而已。反之，對方如欲免於賠償責任，即應舉證證明自己無
    故意、過失，最高法院108年度台上字第2459號判決意旨同
    見解。本件被告既不爭執兩車當時曾經發生碰撞（見本院卷
    第60頁），則依照前揭說明，自應由被告就其無過失負舉證
    責任；再按汽車行駛時，駕駛人應注意兩車並行之間隔，道
    路交通安全規則第94條第3項定有明文。依本院依職權調取
    本件交通事故現場圖、調查報告表、現場照片等資料所示，
    本件事故發生後，兩車之相對位置為A車在B車之前方，又兩
    車之碰撞處為A車之右後方及B車之左前方，又被告於本院又
    自承當時其駕駛A車係要停在路旁（見本院卷第60頁），因
    此本件事故極有可能係被告駕駛A車靠邊行駛之際，未注意
    與B車之間隔距離，方造成本件事故發生，被告又未提出證
    據證明其無過失，復依據原告提出與所述相符之行車執照、
    道路交通事故當事人登記聯單、估價單、統一發票、汽車險
    理賠計算書、賠償給付同意書等件為證，被告應就B車之損
    害負賠償責任。
　㈢依原告所提之估價單，其修復費用為75,054元（其中工資36,
    229元、材料38,825元），然而以新零件更換舊零件之零件
    折舊部分非屬必要費用，應予扣除。茲查，B車係於106年11
    月15日出廠使用（行車執照僅記載出廠年月，未載明出廠日
    ，依法推定為該月15日），有行車執照影本附卷可稽，依行
    政院所頒固定資產耐用年數表及固定資產折舊率表之規定，
    汽車耐用年數為5年，依定率遞減法每年應折舊千分之369，
    且參酌營利事業所得稅查核準則第95條第6項規定「固定資
    產提列折舊採用平均法或定率遞減法者，以1年為計算單位
    ，其使用期間未滿1年者，按實際使用之月數相當於全年之
    比例計算之，不滿1月者，以1月計」而為計算，則算至本件
    事故發生時之109年6月18日，B車已使用2年8月，是原告就
    零件部分，所得請求被告賠償之範圍，扣除折舊之後，應以
    11,656元（計算式詳附表）為限，加上其餘非屬零件之工資
    36,229元，合計為47,885元。
　㈣另按損害之發生或擴大，被害人與有過失者，法院得減輕賠 
    償金額，或免除之，民法第217條第1項訂有明文。本件事 
    故依據道路交通事故現場圖之記載，B車因要右轉進超商，
    而與也要切進超商停路邊之A車，雙方移動擦撞，原告亦自
    承B車可能是要從停等位置進超商或是要離開原先位置，因
    此B車駕駛吳朕言亦有未保持安全間距之過失，故本院權衡
    違規情節及過失之輕重等情，認定本件過失比例，應由吳朕
    言各負5成為合理，計23,928元（47,855×50％＝23,928，小數
    點以下四捨五入）。
四、從而，原告請求被告給付23,928元及自起訴狀繕本送達之翌
    日即111年6月15日起至清償日止，按週年利率5％計算之利息
    ，為有理由，應予准許，逾此範圍之請求，則無理由，應予
    駁回。本件原告勝訴部分係就民事訴訟法第436條之8第1項
    適用小額程序所為被告敗訴之判決，依同法第436條之20規
    定，應依職權宣告假執行。
五、訴訟費用負擔之依據：民事訴訟法第79條。依職權確定訴訟
    費用額為1,000元（第一審裁判費），其中319元由被告負擔
    ，餘由原告負擔。
中　　華　　民　　國　 111　　年　　8 　　月　　 2　　日
              　　士林簡易庭法  官  陳紹瑜
以上正本係照原本作成。
如不服本判決，應於送達後20日內，向本院提出上訴狀並應記載
上訴理由，表明關於原判決所違背之法令及其具體內容與依訴訟
資料可認為原判決有違背法令之具體事實，如於本判決宣示後送
達前提起上訴者，應於判決送達後20日內補提上訴理由書（須附
繕本）。
中　　華　　民　　國　 111　　年　　8 　　月　　 2　　日
　                          書記官  詹禾翊 
附表
-----
折舊時間           金額
第1年折舊值        38,825×0.369=14,326
第1年折舊後價值    38,825-14,326=24,499
第2年折舊值        24,499×0.369=9,040
第2年折舊後價值    24,499-9,040=15,459
第3年折舊值        15,459×0.369×(8/12)=3,803
第3年折舊後價值    15,459-3,803=11,656